臺灣基隆地方法院民事判決　　　　　　　　　　　　　九十三年度婚字第三四九號
　　原　　　告　乙○○
　　被　　　告　甲○○
當事人間請求離婚事件，本院於民國九十三年十二月八日言詞辯論終結，並判決如下
：
    主      文
准原告與被告離婚。
訴訟費用由被告負擔。
    事實及理由
一、原告起訴主張：緣兩造於民國六十年十月二十四日結婚，並育有子女三名（均已
    成年）。兩造婚後，原係以「基隆市○○區○○路七七巷三之十號」為共同居住
    處所，乃被告嗣竟託詞工作而獨自遷往臺北居住，是兩造婚後分居已達二十五、
    二十六年之久；又兩造分居期間，被告雖曾數度短暫返家，然其目的不外係在向
    原告索取金錢，且為達其索錢目的，動輒對原告出言詈罵，並在夜間利用電話騷
    擾原告，原告實已不勝其擾；此外，被告更罹患有中度精神分裂病症，至今已逾
    十年。為此，乃依民法第一千零五十二條第一項第三款夫妻之一方受他方不堪同
    法繼續共同生活而維持婚姻之重大事由，訴請判准兩造離婚等語。
二、被告固同意與原告離婚，惟另辯稱：兩造結婚至今，原告皆未給付被告家庭生活
    費用，是被告迫於無奈，始離家在臺北自討生活；又原告於兩造新婚初期，即時
    常晚歸，且在外行止亦不檢點，被告當然無法忍受；再者，被告雖患有精神疾病
    ，但現已痊癒等語。
三、經查：
  (一)兩造於六十年十月二十四日結婚，婚後以基隆市○○區○○路七七巷三之十號為
    兩造之共同居住處所，婚姻關係現仍存續等事實，有原告提出之
    及記事欄之記載可證。
  (二)原告雖主張被告罹患中度精神分裂病症，至今已逾十年，而依民法第一千零五十
    二條第一項第八款夫妻之一方有重大不治之精神病訴請本院判准兩造離婚。然按
    民法第一千零五十二條第一項第八款所指之「不治」，固非指絕對不治，惟其仍
    須以醫學上不能在可預見之期間內期待治癒，始足當之；又所指「重大」，係指
    已不堪共同生活而言。茲被告罹患中度精神分裂病症之事實，固不為被告否認，
    並經本院職權向臺北市立療養院調閱被告就院病歷查核無訛，此有臺北市立療養
    院九十三年十一月二十三日北市療成字第０九三三０八六０四００號函暨被告病
    歷在卷可按，惟自上開病歷之記載以觀，被告之精神病症業經有效控制中，而非
    醫學上不能在可預見之期間內期待治癒之病症可比；此外，原告復未能具體說明
    其因被告患病而已不堪與被告共同生活之事實，則原告據此主張民法第一千零五
    十二條第一項第八款之離婚事由，即屬無據。
  (三)原告復另主張被告為達其對原告索錢目的，動輒或對原告出言詈罵，或在夜間利
    用電話騷擾原告，而依民法第一千零五十二條第一項第三款夫妻之一方受他方不
    堪同居之虐待為由，訴請本院判准兩造離婚。惟原告主張之此部分事實，業據被
    告否認在卷，而原告就此復不能舉證以實其說，則其主張受被告精神騷擾之情節
    ，本院自難憑信。
  (四)按民法第一千零五十二條第二項規定：「有前項以外之重大事由，難以維持婚姻
    者，夫妻之一方得請求離婚。但其事由應由夫妻之一方負責者，僅他方得請求離
    婚」。其中有關難以維持婚姻之重大事由，應由夫妻之一方負責者，僅他方得請
    求離婚，係為求公允而設，故難以維持婚姻之重大事由，夫妻雙方均須負責時，
    應比較衡量雙方之有責程度，僅許責任較輕之一方，向責任較重之他方請求離婚
    ；如雙方之有責程度均相同時，則雙方均得請求離婚。又是否有難以維持婚姻之
    重大事由，其判斷標準在於婚姻是否已生破綻而無回復之希望，且是否「已生破
    綻而無回復希望」，非可由原告已喪失維持婚姻意欲之主觀面加以認定，而應依
    客觀標準，即難以維持婚姻之事實，是否已達於倘處於同一境況，任何人均將喪
    失維持婚姻希望之程度為斷。次按婚姻乃一男一女之兩性結合，以組織家庭，共
    同生活為目的。故有足以破壞共同生活或難以維持共同生活之情事發生，宜允其
    離婚以消滅婚姻關係。是對於家庭生活之美滿幸福，倘有妨礙之情形者，即得認
    與此所謂之難以維持婚姻之重大事由相當。本院查：
  (1)原告主張兩造婚姻不和睦，且長期處於分居狀態之事實，業據證人郭律宏即兩造
    子女到庭證稱：「（問：兩造婚姻狀況如何？）兩造婚姻不和諧，自我七歲以來
    ，兩造長期分居，兩造常會有爭執與口角，所以無法和睦相處，中間曾經斷斷續
    續吵架後分居接者復合，但兩造婚後分居的時間占大多數的時間，我小時候見原
    告的次數居多，因為被告大部份不住家裡，但兩造提到的金錢的部分我不清楚，
    我知道原告目前有恐慌症，可能是跟被告相處不和睦所致。被告也有精神上的疾
    病，但原因我不清楚。就我所知兩造住在一起時候互有言語暴力或肢體暴力發生
    ，原因很多常常就為一些小事情就吵起來」（詳見本院九十三年十二月八日言詞
    辯論筆錄）等語明確，是自堪信原告此部分之主張為真。茲兩造婚後，既因小事
    動輒互有口角，乃至肢體拉扯、衝撞，並因而導致兩造長期分居，是自堪認兩造
    感情已經明顯出現裂痕，且兩造婚姻所發生之破綻，已使兩造喪失共同維持婚姻
    之意欲，自應認已構成難以維持婚姻之重大事由。
  (2)被告固抗辯稱：兩造長期分居係肇因於原告不給付家庭生活費用、時常晚歸、在
    外行止不檢點等語，然被告就此，並未舉證證明；參之兩造分居期間，兩造子女
    均係由原告扶育成人之事實（參見證人郭律宏證稱其小時候見原告之次數居多，
    因被告大部分時間均不在家等語），顯見，原告並非兩造婚姻生活中不支付家庭
    生活費用之一方，是被告此部分抗辯，本院自難採信。
  (3)本院參之兩造於本院行言詞辯論時，就其婚後狀況不和睦互為之指摘；並考量證
    人郭律宏到庭證述兩造動輒因細故而無從相處之情節（詳見前述），堪認兩造之
    所以難以和睦相處，實乃肇因於兩造不能互為包容、體諒對造之缺點所致。是兩
    造對其婚姻發生難以回復破綻之原因，均有責任；且其有責程度亦屬相當。準此
    ，原告自得以兩造婚姻已生破綻而無回復之希望，主張兩造有難以維持婚姻之重
    大事由，依民法第一千零五十二條第二項之規定，訴請本院判准兩造離婚。
四、綜上，原告依民法第一千零五十二條第一項第三款、第八款之規定訴請離婚，雖
    屬無據；然原告主張兩造有難以維持婚姻之重大事由，而依民法第一千零五十二
    條第二項之規定，訴請本院判決離婚，則有理由，應予准許。
據上論結，本件原告之訴為有理由，依民事訴訟法第七十八條，判決如主文。
中      華      民      國      九十三      年     十二    月   十五    日
                                臺灣基隆地方法院家事法庭
                                          法  官  王慧惠
右為正本係照原本作成。
對於本件判決如有不服，應於收受送達後二十日內向本院提出上訴書狀，敘述上訴之
理由，上訴於臺灣高等法院，並按他造當事人之人數附具繕本。
中　　　華　　　民　　　國　　九十三　　年　　 十二 　　月　　 十五 　　日
                                          書記官  周俊群
